最高法院刑事判決　　　　　　九十六年度台上字第五九八三號
上　訴　人　甲○○
上列上訴人因違反毒品危害防制條例等罪案件，不服台灣高等法
院台南分院中華民國九十四年三月十日第二審判決（九十四年度
上訴字第五九號，起訴案號：台灣台南地方法院檢察署九十三年
度偵字第三四二０號、第四七八五號），提起上訴，本院判決如
下：
    主  文
原判決關於販賣第三級毒品部分撤銷，發回台灣高等法院台南分
院。
其他上訴駁回。
    理  由
一、撤銷發回（即販賣第三級毒品）部分：
原判決關於販賣第三級毒品部分，認定上訴人甲○○有如原判決
事實欄一所載之犯行，因而撤銷第一審之科刑判決，改判仍論處
上訴人連續販賣第三級毒品罪刑（處有期徒刑三年）；固非無見
。
惟查：（一）犯罪事實應依證據認定之，無證據不得認定犯罪事
實；又被告之自白，不得作為有罪判決之唯一證據，仍應調查其
他必要之證據，以察其是否與事實相符；刑事訴訟法第一百五十
四條第二項及第一百五十六條第二項分別定有明文。原判決認定
上訴人意圖營利，基於概括犯意，自民國九十三年二月初起至同
年三月二十五日止，以每公克新台幣（下同）七百元之價格向不
詳姓名之人販入愷他命，再以每公克九百元之價格，連續在台南
市○○路「水濂洞ＰＵＢ」內，販賣第三級毒品愷他命予姓名不
詳綽號「大頭」、「生仔」、「鈴姐」等人施用等情；雖原判決
理由說明係依憑上訴人之自白、0000000000號行動電
話通訊監察譯文表及泛亞電信股份有限公司雙向通聯紀錄表、愷
他命一包、愷他命一瓶、鐵盤一個、小鐵夾一支、研磨器一具、
吸食管二支、分裝瓶三瓶、夾鏈袋二包、手機一具及記事本一本
等資料，為認定之依據。惟綽號「大頭」、「生仔」、「鈴姐」
等人究係何人？關於上訴人販賣予上開三人之事實，除上訴人之
自白外，上開卷內資料如何與原判決認定之上引事實有密切關聯
而足資為上訴人自白真實性之補強證據？上訴人上開自白是否與
事實相符？未經原判決調查其他必要之證據，且未說明毋庸調查
之理由，遽認上訴人於九十三年二月初起至同年三月二十五日止
販賣第三級毒品予綽號「大頭」、「生仔」、「鈴姐」，自屬違
誤。（二）犯罪事實應依證據認定，有罪之判決書並應將認定犯
罪事實所憑之證據，於理由內記載，為刑事訴訟法第一百五十四
條、第三百十條第一款所明定，此項證據，自係指實際上確係存
在，且就犯罪事實能為具體之證明者而言。倘判決書內所載之證
據與卷內筆錄或證物之內容不相適合，則其判決之根據實際上並
不存在，自屬採證違法。原判決事實認定，上訴人經台灣台南地
方法院檢察署檢察官指揮刑事警察局偵二隊、海巡署海洋巡防總
局第四海巡隊、台南市警察局刑警隊，於九十三年三月二十七日
上午六時二十分許，持法院所核發之搜索票，在台南市○○區○
○路五八０巷四九號五樓之三上訴人住處搜索，除查獲上訴人所
有之愷他命一包、愷他命一瓶外，另查獲供販賣愷他命所用之吸
食管二支等情；原判決並在主文諭知販賣第三級毒品罪名項下，
宣告沒收扣案吸食管二支；理由內敘明：「扣案之吸食管二支、
……，係被告（上訴人）所有供犯本件販賣第三級毒品愷他命所
用之物，業據被告供承在卷，應依毒品危害防制條例第十九條第
一項宣告沒收」等語（見原判決正本第六頁）。惟依卷內資料，
上訴人在原審似僅供稱吸食管二支係其所有，並未供稱係供本件
販賣第三級毒品所用（見上訴字卷第五二頁）；原判決憑為認定
吸食管二支係供本件販賣毒品所用之依據，即與卷內證據不符；
且吸食管一般係供施用毒品之用，原判決認定該吸食管二支係供
本件販賣第三級毒品所用，似與經驗法則有違，均有違誤。（三
）事實審法院未於審判期日，就被告否認犯罪有利之辯解與證據
予以調查，亦不於理由內加以論列，率行判決，自屬於法有違。
又犯毒品危害防制條例第四條第三項之販賣第三級毒品罪，供出
毒品來源，因而破獲者，得減輕其刑，同條例第十七條定有明文
。上訴人之辯護人在原審具狀陳稱，上訴人曾供出毒品來源係施
燦南，經檢察官查獲並予偵辦，並請求調查該案偵辦之情形等語
（見上訴字卷第三九頁）；依卷附警詢筆錄之記載，上訴人於九
十三年五月十七日在警詢中，似有供出其第三級毒品愷他命之來
源係向施燦南所購買；並在同日偵查中供稱，上開警詢筆錄係依
其供述記載無訛（見偵字卷第三六三、三八四頁）；且經台灣台
南地方法院檢察署於九十三年十一月一日以南檢惟德九十三偵七
二０八字第六０五０六號函復台灣台南地方法院稱：「甲○○於
九十三年五月十七日在警詢中確曾供出其所販賣之第三級毒品Ｋ
他命係向施燦南所購買，經警方持法院核發之搜索票前往施燦南
住處搜索，查獲第三級毒品Ｋ他命（含袋重三十一公克）」等語
（見訴字卷第二二頁）。如果屬實，似為有利於上訴人之證據資
料。原判決就上訴人上開有利之辯解，棄置不論，未說明不足採
取之理由，自有違誤。以上或係上訴意旨所指摘，或為本院得依
職權調查之事項，應認原判決關於販賣第三級毒品部分，有撤銷
發回更審之原因。
二、上訴駁回（即持有第二級毒品）部分：
按刑事訴訟法第三百七十六條所列各罪之案件，經第二審判決者
，不得上訴於第三審法院，為該法條所明定。本件上訴人因違反
毒品危害防制條例案件，其中關於持有第二級毒品MDMA部分，原
判決係依該條例第十一條第二項之規定論處罪刑，核屬刑事訴訟
法第三百七十六條第一款之案件。依首開說明，既經第二審判決
，自不得上訴於第三審法院，上訴人猶提起上訴，此部分應認係
違背法律上之程式，予以駁回。
據上論結，應依刑事訴訟法第三百九十七條、第四百零一條、第
三百九十五條前段，判決如主文。
中　　華　　民　　國　九十六　年　 十一　 月　　八　　日
                      最高法院刑事第十一庭
                          審判長法官  林　永　茂
                                法官  蘇　振　堂
                                法官  蕭　仰　歸
                                法官  何　菁　莪
                                法官  洪　佳　濱
      本件正本證明與原本無異
                                      書  記  官
中　　華　　民　　國　九十六　年　 十一   月　 十二　 日
                                                      V
